臺灣高雄地方法院刑事判決　　　　　　　　　　　　九十一年度訴字第一四二四號
　　公　訴　人　臺灣高雄地方法院檢察署檢察官
　　被　　　告　乙　○
右列被告因偽造文書等案件，經檢察官聲請簡易判決處刑（九十一年度偵字第五九一
六號），本院高雄簡易庭認不宜以簡易判決處刑，移由本院刑事庭依通常程序審理，
本院判決如左：
    主  文
乙○共同行使偽造私文書，足以生損害於他人，處有期徒刑肆月，如易科罰金，以
佰元折算壹日。
偽造之和信電訊股份有限公司「和信ＯＮ  ＬＩＮＥ服務申請表」綠色用戶留存聯壹
紙、和信電訊股份有限公司「和信ＯＮ  ＬＩＮＥ服務申表」白色公司留存聯〔客服
聯〕、紅色代理商留存聯、黃色經銷商留存聯上申請人簽章欄偽造之「甲○○」署押
各壹枚、行動電話0000000000號ＳＩＭ卡壹張，均沒收。
    事  實
一、乙○於民國八十九年七月間某日，因依某跳蚤雜誌代辦行動電話廣告而結識某不
    詳姓名成年男子，二人竟基於共同行使偽造私文書之犯意聯絡及基於意圖免予繳
    納行動電話之月租費、通話費等不法利益之概括犯意聯絡，先由該不詳姓名成年
    男子持自不詳處所、以不詳方法取得之「甲○○」國民身分證（以下簡稱身分證
    ）影本一紙（未遺失，未經變造），於八十九年七月二十三日，至臺南市○○路
    ○段九十五巷二十號「光信有限公司」，冒甲○○之名義申辦行動電話門號，在
    和信公司「和信ＯＮ  ＬＩＮＥ服務申請表」上用戶資料內填載甲○○之個人資
    料，並於該申請書之申請人簽章欄內偽簽「甲○○」之署名（因該申請書為一式
    四聯，分供和信公司使用之白色聯，供客戶留存之綠色聯，供代理商使用之紅色
    聯及供經銷商使用之黃色聯，採複寫方式製作，白色聯、紅色聯、黃色聯、綠色
    聯均有甲○○之簽名各一枚），據以偽造不實之甲○○名義行動電話申請書之私
    文書，再持交上開「光信有限公司」某不知情之已成年職員，表示甲○○本人欲
    向和信公司申請行動電話門號使用，而行使該偽造之申請書，足以生損害於甲○
    ○及和信公司對於行動電話門號用戶之管理之正確性，利用該不知情店員代向和
    信公司申請000000000人號之行動電話號碼，並交付該行動電話號碼之
    ＳＩＭ卡一枚予該不詳姓名成年男子。該不詳姓名成年男子隨即將上開行動電話
    ＳＩＭ卡交予乙○，乙○於取得前開行動電話門號後，即自八十九年七月二十四
    日起至九十年四月十五日止，連續撥打上開門號，向和信公司傳送行使該序號及
    內碼所代表之訊號，並隱瞞非該行動電話合法使用人之事實，要求和信公司提供
    通話服務，致使和信公司行動電話之通信系統陷於錯誤，誤認其係該號行動電話
    持有人甲○○所使用，予以接收而為其提供通話服務，乙○藉此詐取通信免繳納
    通話費用及月租費之財產上不法利益共計六千三百五十四元。嗣甲○○接獲和信
    公司之催告函，始發覺其被冒名申請上開行動電話，乃向和信公司陳情，並向臺
    南市警察局檢舉而查獲上情。
二、案經臺南市警察局報請臺灣高雄地方法院檢察署檢察官偵查起訴。
    理  由
一、訊據被告乙○固不諱言自八十九年七月起至九十年四月間止，使用上開0000
    000000號行動電話門號，惟矢口否認有何偽造文書及詐欺得利之犯行，辯
    稱：上開行動電話門號係伊委託某跳蚤雜誌之人員代為申請，伊不知該人冒用甲
    ○○之名義申請行動電話門號，伊事後因經濟狀況不佳，始未繳納電話費用，並
    非故意不繳云云。
二、惟查：
  (一)上揭0000000000號行動電話門號係以被害人甲○○名義申請乙節，此
    有和信公司「和信ＯＮ  ＬＩＮＥ服務申請表」一份，及被害人甲○○之身分證
    影本等在卷。然被害人甲○○並未申請上開0000000000號行動電話號
    碼，亦未提供身分證資料供人申請行動電話門號，亦經被害人甲○○指述綦詳（
    九十一年四月二日偵訊筆錄、本院九十一年五月二十八日審判筆錄），並有被害
    人甲○○出具之身分證件被盜用申請書一紙在卷可資佐證（附於警訊卷第十頁）
    。
  (二)被告依某跳蚤雜誌代辦行動電話廣告而結識該不詳姓名成年男子，並由該不詳姓
    名成年男子以「甲○○」之名義代為申辦0000000000號行動電話門號
    使用乙節，業據被告迭於警、偵訊及本院審理時供述明確，而被害人甲○○未曾
    授權他人其名義申請行動電話門號，已如前述，則該不詳姓名之成年男子未經被
    害人甲○○授權申辦行動電話，顯係經由不詳管道，非法取得前開身分證影本後
    ，冒用甲○○之名義申辦行動電話，應可認定。
  (三)又，被告供稱該不詳姓名成年男子分文未取代其辦理行動電話門號云云。然被告
    自稱與該不詳姓名成年男子素不相識，則該不詳姓名成年男子既代為申辦上開門
    號，衡情應無尚未收取任何前金或要求任何擔保，即願將ＳＩＭ卡全部如數交付
    予被告之理。且目前一般市面申請長久使用之行動電話門號，除通訊業者推出特
    別優惠方案外，均需繳付二、三千元不等之保證金及門號設定費，而本件行動電
    話申請之費用（含設定費六百元及保證金三千元）高達三千六百元，該不詳姓名
    成年男子同意代辦時應當會要求被告先行支付保證金等費用，否則其要求之佣金
    亦應會提高價碼，應無分文未取代其辦理之可能。另按國民身分證為一重要之個
    人身分證明文件，若非基於一定之信賴關係，實無輕易交付他人之理，且亦不難
    自其上所彰顯之姓名與持有者間之關係，判斷該國民身分證之來源有無問題，被
    告對於「甲○○」之人究為何人？及其年籍資料亦均不知，卻輕易自該不詳姓名
    成年男子處收受由「甲○○」名義所申辦之行動電話ＳＩＭ卡，豈不心生疑慮？
    是此尤徵被告對該不詳姓名之成年男子未經合法授權而冒用被害人甲○○名義申
    辦行動電話一情知之甚明。
  (四)被告於八十九年七月二十三日取得上開行動電話門號後，即開始用該門號，而自
    八十九年十月十六日起至九十年四月十五日止之通話費及月租費共計六千三百五
    十四元，均未繳納等情，為被告所不否認，並有和信公司之電信費用帳單在卷可
    參。按使用行動電話應按月繳納費用，為眾所週知之事實，被告以他人名義申請
    行動電話雖曾繳納二期電話費，然自八十九年十月十六日起即拒不繳納電話費，
    猶如前述，以其一取得該門號後，便可於停話前無限使用該電話門號，其經濟價
    值仍屬無法估量，自難因其繳納二期電話費而認其並無不法所有之意圖。又該不
    詳姓名成年男子於交付上揭號碼0000000000號行動電話門號予被告時
    ，被告已知悉上開行動電話門號係冒名申辦，足見被告及該不詳姓名之成年男子
    有陷和信公司於錯誤而提供電信服務，並詐得不法利益之認識，是被告與不詳姓
    名成年男子有詐欺得利之犯意聯絡及行為分擔，亦可認定。
  (五)被告自八十九年七月二十四日起至九十年四月十五日止，撥打之電話費用為六千
    三百五十四元，已如前述，是被告獲取之利益為該六千三百五十四元。而其與該
    不詳姓名成年男子共同偽造「甲○○」之署押，偽造行動電話服務申請書私文書
    ，並持之行使之行為，除足生損害於文書名義人甲○○外，亦顯足生損害於行使
    之對象即和信公司（最高法院七十年臺上字第一○九一號判例參考），至臻明確
    。
  (六)綜上，被告所辯，顯係事後卸責之詞，殊無足採。本件事證明確，被告犯行洵堪
    認定，應依法論科。
三、核被告右揭行為，其中偽以被害人甲○○名義制作申請書，向和信公司提出行動
    電話申請部分，係犯刑法第二百十六條、第二百十條行使偽造私文書罪，其使用
    和信公司行動電話而獲不法利益部分，係犯刑法第三百三十九條第二項、第一項
    詐欺得利罪。被告與右開不詳姓名成年男子，具有犯意之聯絡及行為分擔，均為
    共同正犯；被告使不知情「光信有限公司」成年職員代為向和信公司提出行動電
    話申請書，應成立間接正犯。其偽造署押為偽造私文書之部分行為，偽造私文書
    之低度行為為高度之行使行為所吸收，均不另論罪。被告先後多次詐欺得利行為
    ，係犯同一構成要件之罪，且時間緊接，顯係基於概括之犯意，應依刑法第五十
    六條連續犯之規定，論以一罪，並分別加重其刑。被告係為了獲得使用行動電話
    號碼通訊之不法利益而行使偽造私文書，二罪間有手段目的之牽連關係，應從一
    重之行使偽造私文書罪處斷。爰審酌被告年青識淺，取得之不法利益為六千餘元
    ，另斟酌其犯罪動機、手段、智識程度、所生危害及其犯後態度等一切情狀，量
    處如主文所示之刑。又被告行為後，刑法第四十一條已於九十年一月四日修正，
    同年月十日公佈，同年月十二日施行，修正後第四十一條第一項規定：「犯最重
    本刑為五年以下有期徒刑之刑之罪，而受六個月以下有期徒刑或拘役之宣告，因
    身體、教育、職業、家庭之關係或其他正當事由，執行顯有困難者，得以一元以
    上三元以下折算一日，易科罰金。但確因不執行所宣告之刑，難收矯正之效，或
    難以維持法秩序者，不在此限。」，被告犯罪時間雖在上開條文修正生效前，然
    依刑法第二條第一項前段規定，行為後法律有變更者，原則上適用裁判時之法律
    ，復經新舊法比較結果，新修正之條文對於易科罰金之條件有利於行為人，故依
    刑法第二條第一項前段規定，併均諭知易科罰金之折算標準。
四、偽造之甲○○名義之和信公司「和信ＯＮ  ＬＩＮＥ服務申請表」綠色用戶留存
    聯一紙，於該不姓名成年男子申請行動電話門號後已交由不詳姓名成年男子取得
    ，且係供行使偽造私文書罪所用之物，雖未扣案，惟無證據證明業已滅失，併依
    刑法第三十八條第一項第二款之規定宣告沒收之，至其上偽造之「甲○○」署押
    一枚，已連同顧客留存聯沒收，故不另為沒收之諭知；另和信公司「和信ＯＮ
    ＬＩＮＥ服務申表」白色公司留存聯〔客服聯〕、紅色代理商留存聯、黃色經銷
    商留存聯上申請人簽章欄偽造之「甲○○」署押各一枚，應依刑法第二百十九條
    規定，不問屬於犯人與否，均併予宣告沒收。又上開行動電話00000000
    00號行動電話ＳＩＭ卡一枚，為被告犯罪所得之物，併依刑法第三十八條第一
    項第三款宣告沒收之。至和信公司「和信ＯＮ  ＬＩＮＥ服務申請表」白色公司
    留存聯〔客服聯〕、紅色代理商留存聯、黃色經銷商留存聯各一紙，雖係被告及
    該不詳姓名成年男子共同偽造私文書犯行所得之物，惟因已交付和信公司及光信
    有限公司而移轉所有，自難認仍屬被告所有，故依法不得併予宣告沒收，併此敘
    明。
據上論斷，應依刑事訴訟法第四百五十二條、第二百九十九條第一項前段，刑法第二
十八條、第五十六條、第二條第一項前段、第二百十六條、第二百十條、第三百三十
九條第二項、第一項、第二百十九條、第五十五條、第三十八條第一項第二款、第三
款，修正後第四十一條第一項，罰金罰鍰提高標準條例第一條前段、第二條，判決如
主文。
中      華      民      國      九十一    年      六      月      四    日
                                       臺灣高雄地方法院刑事第七庭
                                           法  官  何  秀  燕
右正本證明與原本無異。
如不服本判決，應於判決送達後十日內，向本院提出上訴狀。
                                           書記官  邱  靜  銘
中      華      民      國      九十一    年      六      月      四    日
附錄本案判決論罪科刑之法條
中華民國刑法第二百一十六條：
 (行使偽造變造或登載不實之文書罪)
行使第二百十條至第二百十五條之文書者，依偽造、變造文書或登載不實
中華民國刑法第二百一十條：
 (偽造變造私文書罪)
偽造、變造私文書，足以生損害於公眾或他人者，處五年以下有期徒刑。
事項或使登載不實事項之規定處斷。
中華民國刑法第三百三十九條第二項：
 (普通詐欺罪)
意圖為自己或第三人不法之所有，以詐術使人將本人或第三人之物交付者
，處五年以下有期徒刑、拘役或科或併科一千元以下罰金。
以前項方法得財產上不法之利益或使第三人得之者，亦同。
前二項之未遂犯罰之。
